臺灣高等法院高雄分院刑事判決　　　　96年度上訴字第1129號
上　訴　人　臺灣高雄地方法院檢察署檢察官
被　　　告　乙○○
指定辯護人　本院公設辯護人李佩娟
上列上訴人因被告偽造有價證券案件，不服臺灣高雄地方法院96
年度訴字第746 號中華民國96年4 月25日第一審判決（起訴案號
：臺灣高雄地方法院檢察署96年度偵緝字第60號），提起上訴，
本院判決如下：
     主  文
上訴駁回。
     事  實
一、黃秋美因個人經濟狀況不佳、需款孔急，竟基於意圖供行使
    而偽造有價證券之犯意，於民國94年7 月8 日上午10時許，
    在高雄縣大寮鄉前莊村之麵線工廠，逕自偽簽「甲○○」之
    署名於票號361101、發票日為94年7 月8 日、票面金額新台
    幣（下同）3 萬元之本票上（以下稱前開本票），並於該紙
    本票正面按捺指印4 枚，藉以表示甲○○係前開本票發票人
    之意，進而以此方式偽造前開本票，旋於同日12時許，在上
    址麵線工廠，將該紙本票交予其雇主賀李秀蘭收執作為借款
    之擔保以為行使，賀李秀蘭始交付3 萬元之借款予黃秋美。
    嗣黃秋美屆期猶未能依約清償前開借款，賀李秀蘭遂持前開
    本票向甲○○追索票款，始循線查悉上情。
二、案經甲○○訴請台灣高雄地方法院檢察署檢察官偵查起訴。
     理  由
壹、證據能力部分：
    按依法院組織法第66條之3 規定：「檢察事務官受檢察官之
    指揮，處理下列事務：一實施搜索、扣押、勘驗或執行拘提
    。二詢問告訴人、告發人、被告、證人或鑑定人。三襄助檢
    察官執行其他第60條所定之職權。檢察事務官處理前項前二
    款事務，視為刑事訴訟法第230 條第1 項之司法警察官」，
    另針對被告以外之人由司法警察（官）所為之詢問（即警詢
    ），刑事訴訟法第196 條之1 第1 項雖規定：「司法警察官
    或司法警察因調查犯罪嫌疑人犯罪情形及蒐集證據之必要，
    得使用通知書通知證人到場詢問」，然依同條第2 項規定，
    刑事訴訟法第186 條至189 條有關證人具結之規範並未在準
    用之列。綜此觀之，被告以外之人接受檢察事務官之詢問，
    依法自不受刑事訴訟法第158 條之3 應命證人具結規定之限
    制。查證人甲○○、賀李秀蘭前於偵查中業經台灣高雄地方
    法院檢察署檢察事務官依法傳喚，詢問過程中未有任何強暴
    、脅迫或以其他不正方法取供之情事，是以渠等在檢察事務
    官面前陳述之訊問筆錄依法雖屬傳聞證據，原不具證據能力
    ，然審諸檢察官、被告及其辯護人等均明知該等陳述有刑事
    訴訟法第159 條第1 項不得為證據之情況，猶未於言詞辯論
    終結前聲明異議，本院復審酌該等言詞陳述作成時之情況並
    無不當，自具有特別可信性。又衡諸本件倘欲證明被告前揭
    犯行，實有引用該等證人供述之必要性。揆諸前揭說明，本
    院自得逕以證人甲○○、賀李秀蘭2 人前揭陳述採為認定事
    實之依據。
貳、實體部分：
一、前揭犯罪事實，業據被告於原審及本院審理時坦承不諱，核
    與證人甲○○、賀李秀蘭於偵查中所證述之情節相符，並有
    卷附偽造前開本票影本及切結書各1 件在卷可稽，足徵被告
    之自白核與事實相符，堪予採信。
二、按刑法第201 條所謂有價證券並不以流通買賣為必要條件，
    苟證券上權利之發生移轉或行使，有其一以證券之占有為要
    件時，均屬有價證券之範圍。是以本票之到期日，依票據法
    第120 條第1 項第8 款規定，雖為絕對必要記載之事項，其
    上未載有到期日者，固無票據法上關於本票規定之適用，然
    該本票係以證券之形式作成，且執票人行使該票據所載之權
    利與其占有票據，有不可分離之關係，揆諸前開說明，仍不
    失其為刑法上之有價證券。查本件被告乃於前開本票正面所
    示發票人欄填載甲○○之姓名，是其於偽簽上開甲○○署名
    及按捺指印之際，主觀上顯係以甲○○作為發票人之意，進
    而偽造前開本票並持向賀李秀蘭行使，從而被告偽造前開本
    票並持之行使之事實，至堪認定。綜前所述，本件事證明確
    ，被告前揭犯行洵堪認定，應依法論科。
三、核被告黃秋美所為，係犯刑法第201 條第1 項意圖供行使之
    用而偽造有價證券罪。被告偽造有價證券後持以行使，其行
    使偽造有價證券之低度行為應為偽造有價證券之高度行為所
    吸收；又被告於前開本票正面偽簽「甲○○」署名及按捺指
    印之行為，時間、地點均屬密切接近，客觀上足認係單一行
    為之多次舉動，且被告主觀上所認識者亦應屬基於單一犯意
    所為之接續舉動，接續侵害同一法益，應包括於一行為予以
    評價，且此舉亦屬偽造有價證券之部分行為，均不另論罪。
    另查，被告雖未能事前徵詢甲○○之同意，逕自冒簽甲○○
    姓名並按捺指印於前開本票之上，惟參以被告所偽造之本票
    數量僅只1 張，且票面金額非鉅，對於甲○○之票據信用及
    社會金融秩序所生危害程度非鉅，實屬情輕法重，揆其犯罪
    情狀客觀上顯有堪予憫恕之處，本院如逕以宣告最低度即有
    其徒刑3 年，猶嫌過重，爰依刑法第59條之規定，酌量減輕
    其刑（刑法第59條規定雖亦於95年7 月1 日修正施行，惟此
    規定為法院就刑之酌減審認標準之明文化，非屬法律之變更
    ，應逕適用修正後刑法第59條之規定，最高法院95年第8 次
    刑事庭會議決議參照）。
四、原審認被告罪證明確，因而適用刑法第201 條第1 項、第20
    5 條、第59條、第74條第1 項第1 款、第2 項第5 款、第93
    條第1 項第2 款，刑法施行法第1 條之1 規定，並審酌被告
    犯罪之動機、目的與手段，且參諸其犯罪所得利益非鉅，犯
    後坦認全部犯行，態度良好，頗有悔意等一切情狀，量處有
    期徒刑2 年，並說明被告前未曾受有期徒刑以上刑之宣告，
    有臺灣高等法院被告前案紀錄表1 件在卷可稽，念其僅因一
    時失慮致誤罹刑章，事後坦承犯行，深具悔意，諒以經此起
    訴、審判程序，理當知所警惕，信無再犯之虞，認前開所宣
    告之刑以暫不執行為適當，併依（修正後）刑法第74條第1
    項第1 款規諭知緩刑5 年，並審酌被告前揭所為乃擅自破壞
    他人票據信用，雖未造成具體損失，惟為促使其日後得以遵
    守法治之觀念，認除前開緩刑宣告外，另有賦予被告一定負
    擔之必要，乃併予諭知被告應向台灣高雄地方法院檢察署指
    定之公益團體、地方自治團體或社區提供240 小時之義務勞
    務，方能達緩刑目的；另復為促使被告於緩刑期間內隨時警
    惕、約束自身行為，避免再因一時衝動而犯罪，並協助被告
    建立正確法律觀念，及提供必要之協助及督促，且依其所犯
    情節認有加以追蹤觀護之必要，並依刑法第93條第1 項第2
    款規定宣告在緩刑期內付保護管束，俾能由觀護人予以適當
    督促，並發揮附條件緩刑制度之立意及避免短期自由刑執行
    所肇致之弊端，以觀後效（緩刑部分應逕適用修正後刑法第
    74條之規定，最高法院95年度第8 次刑庭會議決議參照）。
    又說明被告偽造之前開本票1 紙雖已歸由被害人甲○○收執
    ，然該紙本票既為偽造之有價證券，應依刑法第205 條規定
    ，不問屬於被告與否，均沒收之。其認事用法，核無不合，
    量刑亦屬允當。檢察官循告訴人甲○○請求上訴意旨，謂原
    審量刑過輕，指摘原判決不當，惟被告業已將3 萬元全部償
    還賀李秀蘭，所生危害甚微，認檢察官上訴為無理由，應予
    駁回。
據上論斷，應依刑事訴訟法第368條，判決如主文。
本案經檢察官羅建勛到庭執行職務。
中　　華　　民　　國　　96　　年　　7 　　月　　4 　　日
                  刑事第九庭    審判長法  官  翁慶珍
                                      法  官  范惠瑩
                                      法  官  陳  箐
以上正本證明與原本無異。
如不服本判決應於收受本判決後10日內向本院提出上訴書狀，其
未敘述上訴理由者，並得於提起上訴後10日內向本院補提理由書
狀（均須按他造當事人之人數附繕本）「切勿逕送上級法院」。
中　　華　　民　　國　　96　　年　　7 　　月　　4 　　日
　　　　　　　　　　　　　　　　　　　書記官  魏文常
附錄本判決論罪科刑法條：
中華民國刑法第201條：
意圖供行使之用，而偽造、變造公債票、公司股票或其他有價證
券者，處3 年以上10年以下有期徒刑，得併科3 千元以下罰金。
行使偽造、變造之公債票、公司股票或其他有價證券，或意圖供
行使之用，而收集或交付於人者，處1 年以上7 年以下有期徒刑
，得併科3 千元以下罰金。
